【裁判字號】    99,抗,619
【裁判日期】    990719
【裁判案由】    聲請再審
【裁判全文】
臺灣高等法院臺中分院刑事裁定           99年度抗字第619號
抗  告  人
即再審聲請人  乙○○
受判決人      甲○○
即被告
上列抗告人因受判決人過失傷害案件，不服臺灣臺中地方法院中
華民國99年6月7日駁回聲請再審之裁定（99年度聲再字第14號）
，提起抗告，本院裁定如下：
    主  文
抗告駁回。
    理  由
一、抗告意旨如抗告狀所載。（如附件）
二、按法院認為聲請再審之程序違背規定者，應以裁定駁回之，
    刑事訴訟法第433條定有明文。
三、經查：
  (一)按為判決人之不利益聲請再審，得由管轄法院之檢察官及自
    訴人為之。但自訴人聲請再審者，以有第422條第1款規定之
    情形為限，刑事訴訟法第428條第1項亦有明文。再按若係立
    於告訴人地位，又非自訴人，依法自無提起再審權，乃遽向
    原法院提起再審，其程序顯屬違背規定，最高法院著有19年
    抗字第111 號判例可資參照。查本件原確定判決臺灣臺中地
    方法院77年度交易字第331 號判決被告過失傷害案件，係由
    臺灣臺中地方法院檢察署檢察官依抗告人之告訴而偵辦，並
    以該署77年度偵字第3720、3828號提起公訴，非因抗告人提
    起自訴而審理，此有上開原確定判決及臺灣高等法院被告前
    案紀錄表各1 份在卷足憑，是抗告人於原確定判決之過失傷
    害案件僅係告訴人身分，而非自訴人，揆之上開規定，自不
    得聲請再審。
  (二)次按為受判決人之不利益聲請再審，於判決確定後，經過刑
    法第80條第1項期間2分之1者，不得為之，刑事訴訟法第425
    條亦定有明文。又按行為後法律有變更者，適用行為時之法
    律，但行為後之法律有利於行為人者，適用最有利於行為人
    之法律，為民國95年7月1日修正施行之刑法第2條第1項所明
    定。查修正後刑法第80條第1項，及修正前刑法第80條第1項
    關於追訴權時效期間之規定不同，修正後刑法所定時效期間
    較長，表示行為人被追訴之期限較久，自屬對行為人不利，
    比較結果自以修正前刑法第80條較有利於行為人，本件關於
    追訴權時效，自應適用修正前刑法第80條之規定。則關於追
    訴權時效之停止進行，及其期間、計算，亦應一體適用修正
    前刑法第83條之規定，附此敘明。查抗告人告訴受判決人甲
    ○○過失傷害罪乙案，係經臺灣臺中地方法院於77年11月25
    日以77年度交易字第331號刑事判決，並於 78年1月7日判決
    確定，有臺灣高等法院被告甲○○前案紀錄表 1份附卷可稽
    。又抗告人對受判決人甲○○提出告訴，經檢察官以涉犯刑
    法第284條第1項前段過失傷害罪提起公訴，並經法院以相同
    罪名判決確定，而該罪之法定最重本刑為有期徒刑 6月，依
    修正前刑法第80條第1項第4款（原裁定誤載為第 2款）規定
    ，其追訴權時效為 3年；又縱受判決人所涉犯罪名係如抗告
    人所認為之刑法第278條第1項使人受重傷罪，該罪最重本刑
    為有期徒刑12年，依修正前刑法第80條第1項第1款規定，其
    追訴權時效為20年。然抗告人於該案78年1月7日判決確定後
    ，經過刑法第80條第1項第2款所定期間2分之1（即如上所述
    之1年6月或10年）而於99年2 月24日始具狀聲請再審遞交原
    審法院，顯已逾上開所規定之聲請再審期間多時，是其程序
    顯不適法。
  (三)綜上所述，原審認本件聲請再審程序違背規定而駁回其聲請
    ，尚無不合。抗告人提起本件抗告，以其依法得聲請再審云
    云，其抗告為無理由，應予駁回。
四、據上論斷，應依刑事訴訟法第412條，裁定如主文。
中    華    民    國    99    年     7    月    19    日
            刑事第五庭  審判長法  官  趙  春  碧
                              法  官  賴  恭  利
                              法  官  何  秀  燕
以上正本證明與原本無異。
不得再抗告。
                              書記官  郭  振  祥
中    華    民    國    99    年     7    月    19    日

司法院資訊處製作；財團法人民間司法改革基金會備份。
